【裁判字號】    98,破,47
【裁判日期】    980727
【裁判案由】    破產宣告
【裁判全文】
臺灣臺北地方法院民事裁定                98年度破字第47號
聲  請  人  甲○○即慧泓國際有限公司之清算人
上列聲請人聲請慧泓國際有限公司破產宣告事件，本院裁定如下
：
    主  文
聲請駁回。
聲請程序費用由聲請人負擔。
    理  由
一、本件聲請意旨略以：本件聲請人甲○○係慧泓國際有限公司
    （下稱慧泓公司）之清算人，慧泓公司現有資產僅有新臺幣
    （下同）192,072元，所積欠之負債計有財政部臺北市國稅
    局之稅捐債務8,237,648元，與臺北市監理處之其它債務3,3
    57元（含汽車燃料使用費1,387元、逾繳汽燃費罰鍰1,800元
    及執行必要費用170元），是現有資產顯不足以清償現有負
    債，為避免虧損持續擴大，使債權人得以公平受償，爰依破
    產法第62條聲請宣告慧泓公司破產等語。
二、按破產宣告之目的，在使全體債權人獲得公平滿足，其實質
    要件除須債務人不能清償債務外，尚須有多數債權人之存在
    為前提，如債權人僅有一人，既與第三人無涉，自無聲請破
    產之必要（最高法院65年台抗字第325號判例參照）。又稅
    捐之徵收，優先於普通債權，土地增值稅、地價稅、房屋稅
    之徵收，優先於一切債權及抵押權，稅捐稽徵法第6條第1項
    、第2項亦有明文，故破產宣告前之稅捐，屬應優先受償之
    破產債權。如構成破產財團之債務人財產，已明顯不足清償
    所欠應優先清償之稅捐，且除該稅捐債權外，同一優先順位
    又別無他債權人者，應認無多數債權人存在，自無聲請破產
    之必要。否則，債務人之資產已不足清償上開稅捐，其他債
    權人更無受償之可能，倘予宣告破產，反而因須優先支付破
    產財團之管理、分配所生之費用及破產管理人之報酬等財團
    費用，使破產財團之財產更形減少，徒然增加破產程序之勞
    費，減少優先債權人即稅捐機關之分配而已，對於其他債權
    人亦無任何助益，與破產制度之本旨不合，參照司法院25年
    院字第1505號解釋意旨及破產法第148條規定，應認此情形
    下宣告破產已無實益，實務上亦多採此一見解（最高法院96
    年度台抗字第681號、97年度台抗字第217號、97年度台抗字
    第612號、97年度台抗字第665號、98年度台抗字第318號裁
    定參照）。
三、經查:
    聲請人陳稱其係慧泓公司之清算人，慧泓公司現有資產僅有
    192,072元，所積欠之負債計有財政部臺北市國稅局之稅捐
    債務8,237,648元，與臺北市監理處之其它債務3,357元（含
    汽車燃料使用費1,387元、逾繳汽燃費罰鍰1,800元及執行必
    要費用170元）等語，有北院隆民淨98年度審司字第246號函
    、慧泓公司財產狀況說明書、資產負債表、財產目錄、債權
    人清冊，財北國稅中北服字第0980202097號函、北市監裁字
    第09860598200號函、債務人清冊等件在卷可按，核閱屬實
    ，堪予認定。又聲請人主張慧泓公司現有資產顯不足以清償
    現有負債，為避免虧損持續擴大，使債權人得以公平受償，
    爰依破產法第62條聲請宣告慧泓公司破產云云，惟依慧泓公
    司現有資產僅有192,072元，尚不足以清償前開財政部臺北
    市國稅局之稅捐債務8,237,648元，倘若宣告慧泓公司破產
    ，僅徒增其因進行破產程序所生之財團費用而已，對於稅捐
    機關之優先權及普通債權之清償，亦毫無助益，揆諸前揭說
    明，難認有宣告破產之實益，是本件聲請人之聲請為無理由
    ，應予駁回。
四、爰依破產法第5條、民事訴訟法第95條、第78條，裁定如主
    文。
中    華    民    國    98    年    7     月    27    日
                  民事第四庭    法  官  張瑜鳳
以上正本係照原本作成
如對本裁定抗告須於裁定送達後10日內向本院提出抗告狀，並繳
納抗告費新臺幣1,000元
中    華    民    國    98    年    7     月    27    日
                                書記官  羅元秀


司法院資訊處製作；財團法人民間司法改革基金會備份。
